【裁判字號】    99,小上,113
【裁判日期】    991026
【裁判案由】    返還會款
【裁判全文】
臺灣臺北地方法院民事裁定             99年度小上字第113號
上  訴  人  乙○○
            丙○○
被  上訴人  甲○○
            丁○○
上列當事人間返還會款事件，上訴人對於中華民國99年7月27日
本院新店簡易庭99年度店小字第517號第一審小額民事判決，提
起上訴，本院裁定如下：
    主  文
上訴駁回。
第二審訴訟費用新臺幣壹仟伍佰元由上訴人連帶負擔。
    理  由
一、按對於小額程序之第一審裁判之上訴，非以其違背法令為理
    由，不得為之；又提起上訴，上訴狀內應記載上訴理由，表
    明原判決所違背之法令及其具體內容，暨依訴訟資料合於該
    違背法令之具體事實，民事訴訟法第436條之24第2項、第43
    6條之25分別定有明文。且所謂違背法令，依同法第436條之
    32第2項準用第468條、及第469條第1款至第5 款規定，即依
    同法第468條規定，判決不適用法規或適用不當者，為違背
    法令；依同法第469條規定，判決有該條所列第1款至第5款
    情形之一者，為當然違背法令。是當事人提起上訴，如以同
    法第469條所列第1至5款為理由時，其上訴狀或理由書應表
    明該判決有合於各該條款規定情形之具體內容，及係依何訴
    訟資料合於該違背法令之具體事實。如依同法第468條規定
    ，以原判決有不適用法規或適用法規不當為理由時，其上訴
    狀或理由書應表明該判決所違背之法令條項，或有關判例、
    解釋字號，或成文法以外之習慣或法理等及其具體內容，暨
    係依何訴訟資料合於該違背法令之具體事實。上訴狀或理由
    書如未依上述方式表明，或其所表明者顯與上開法條規定不
    合時，即難認為已合法表明上訴理由，其上訴自非合法，最
    高法院71年台上字第314號著有判例可資參照。故對於小額
    程序之第一審裁判提起上訴時，如上訴論旨並未具體指出原
    審認定事實有如何違反法令情事，更未具體指明其所違反法
    令之條項或其內容，不得謂已合法表明上訴理由，其上訴自
    難認為合法，而屬上訴不合程式，第二審法院應依同法第43
    6條之32第2項準用同法第444條第1項以裁定駁回之。
二、上訴意旨略以：依民法第709條之9之規定，被上訴人甲○○
    、丁○○可各向死會會員即訴外人烏汝玲請求新臺幣（下同
    ）10,000元之會款，惟依本院98年度簡上字第189號判決，
    上訴人乙○○自死會會員烏汝玲收取之會款，已分別交付被
    上訴人甲○○、丁○○29,500元、28,500元，故依民法第27
    4條，就被上訴人甲○○、丁○○可各向死會會員即上訴人
    丙○○請求1萬元之會款，主張抵銷，被上訴人對於上訴人
    已無債權存在，原審判命上訴人應連帶給付被上訴人20,000
    元，及法定遲延利息，實有不當，為此提起本件上訴等語。
三、經查，上訴人所提之上訴理由，係主張原審判決未斟酌上訴
    人乙○○自死會會員烏汝玲收取之會款，已分別交付被上訴
    人甲○○、丁○○29,500元、28,500元，故與被上訴人本件
    請求會款可以抵銷，被上訴人不得再向上訴人請求給付會款
    云云。然上訴人並未具體指摘原審判決有何不適用法規或適
    用不當之情形，且未指明所違背之法規、法則、司法解釋或
    最高法院判例，核與小額程序第一審判決提起上訴之要件仍
    有不符。況原審業於判決中敘明：「另合會之權利義務關係
    存在於會員與會員之間，已如前述，故原告甲○○、丁○○
    雖經本院98年店簡上字第189號判決認定其已分別收取訴外
    人烏汝玲之死會會款29,500元、28,500元，亦僅就其自身對
    於訴外人烏汝玲之債權，獲清償之效力，縱有溢收情事，亦
    屬訴外人烏汝玲與原告之他法律關係，其對被告丙○○之債
    權，並不因此消滅。被告辯稱原告已向訴外人烏汝玲請求清
    償會款，有重複受償之虞，顯有誤會，此觀諸本院98年度簡
    上字第189號判決自明」，已就上訴人上訴理由部分併予敘
    明。從而，本件上訴人對於小額程序第一審判決提起上訴，
    惟核其上訴理由狀所載內容，並未具體說明其有何不適用法
    規或適用法規不當之情形，或合於民事訴訟法第469條所列
    各款之事實，自難認對該判決之如何違背法令已有具體之指
    摘，揆諸前揭說明，自不得謂已合法表明上訴理由。是本件
    上訴不合程式，其上訴不合法，應予駁回。
四、上訴人應負擔之第二審訴訟費用額確定為1,500元。
五、據上論結，本件上訴為不合法。爰依民事訴訟法第436條之
    32第1項、第2項、第444條第1項前段、第436條之19第1項、
    第95條、第85條第2項，裁定如主文。
中    華    民    國    99    年    10    月    26    日
                  民事第六庭    審判長法  官   傅中樂
                                      法  官   張文毓
                                      法  官   郭顏毓
以上正本係照原本作成
本裁定不得抗告。
中    華    民    國    99    年    10    月    27    日
                                      書記官   林政彬

司法院資訊處製作；財團法人民間司法改革基金會備份。
